臺灣新竹地方法院民事判決  
110年度訴字第90號
原      告  0000-000000   （真實姓名年籍詳卷）
法定代理人  0000-000000B  （真實姓名年籍詳卷）
訴訟代理人  劉璧慧律師
被      告  0000-000000C  （真實姓名年籍詳卷）          
上列當事人間請求損害賠償事件，經原告提起刑事附帶民事訴訟
，由本院刑事庭裁定移送前來（108年度侵附民字第17號），本
院於民國110年3月2日言詞辯論終結，判決如下：
    主      文
被告應給付原告新臺幣伍拾萬元，及自民國一○八年十月十九日
起至清償日止，按年息百分之五計算之利息。
原告其餘之訴駁回。
本判決第一項，於原告以新臺幣壹拾柒萬元為被告供擔保後，得
假執行。
原告其餘假執行聲請駁回。　　
    事實及理由
壹、程序方面
一、按性侵害犯罪防治法所稱性侵害犯罪，係指觸犯刑法第221
    條至第227條、第228條、第229條、第332條第2項第2款、第
    334條第2款、第348條第2項第1款及其特別法之罪；行政機
    關、司法機關及軍法機關所製作必須公示之文書，不得揭露
    （性侵害犯罪）被害人之姓名、出生年月日、住居所及其他
    足資識別（性侵害犯罪）被害人身分之資訊，性侵害犯罪防
    治法第2條第1項、第12條第2項分別定有明文。又裁判及其
    他必須公示之文書，不得揭露足以識別被害人身分之資訊。
    如確有記載之必要，得僅記載其姓氏、性別或以使用代號之
    方式行之。查原告主張被告所涉之侵權行為事實乃係犯性侵
    害犯罪防治法第2條所定之罪名，而原告0000甲000000（真
    實姓名年籍詳卷）為性侵害犯罪之被害人，其母親0000甲00
    0000B（真實姓名年籍詳卷）為其法定代理人，而被告0000
    甲000000C（真實姓名年籍詳卷）與原告法定代理人0000甲0
    00000B於106年3月間結婚，107年7月間離婚，兩造於106年4
    月至107年3月間同住於新竹縣竹北市（下稱A住處），嗣搬
    至新竹市住處（下稱B住處），兩造曾為家庭成員關係，倘
    將兩造姓名及年籍資料公布將有揭露足以識別原告身分之資
    訊，是本判決爰將兩造之姓名隱匿，以保障原告之權益，詳
    細身分識別資料詳卷所載，合先敘明。
二、本件被告經合法通知，未於言詞辯論期日到場，核無民事訴
    訟法第386條所列各款情形，爰依原告之聲請，由其一造辯
    論而為判決。
貳、實體方面
一、原告主張：
（一）被告與原告之母曾為夫妻，於106年3月間結婚，107年7月
      間離婚，共同居住在新竹縣竹北市住處（即A住處），嗣
      搬至位於新竹市住處（即B住處），共同生活至107年3月
      間止，而被告明知原告為未滿18歲之少女，竟仍對原告下
      列行為：
　１、於105年7、8月間，原告國二升國三之暑假期間某日晚間至
      凌晨某時許，在A住處房間內，利用原告熟睡而不能抗拒
      之際，將手伸入原告內衣內，撫摸原告胸部，直待原告甦
      醒轉身迴避後，方始停歇。
　２、又於106年4月間搬至B住處前之某日17時至22時某時許，利
      用原告未滿16歲心智尚未成熟，對於性行為缺乏完全自主
      判斷能力，在原告之母親及弟弟外出購物之際，而與原告
      獨處之機會，以陰莖插入原告陰道內而為性交得逞。
　３、再於前開撫摸原告胸部發生後至106年4月間搬至B住處前某
      2日，利用原告對於性行為缺乏完全自主判斷能力，分別
      於被告位於新竹縣新埔鎮老家住處內，分別利用與原告獨
      處機會，以陰莖插入原告陰道內而性交2次得逞。
　４、末於106年11月、12月某日17時至22時間某時許，利用原告
      對於性行為缺乏完全自主判斷能力，在B住處內於未違反
      原告意願情形下，以陰莖插入原告陰道內而性交得逞。
（二）被告前揭所為已侵害原告之身體、貞操及性自主決定權，
      對原告之身心造成莫大之損害，受有相當精神上苦楚，而
      被告身為原告繼父，未能妥善盡照護原告之責，無視其年
      紀尚幼，性自主權尚未成熟發展之際，為滿足個人私慾，
      違反人倫綱常，對原告多次猥褻、性交，顯已將原告作為
      其發洩性慾對象，對原告身心靈造成難以抹滅之傷害，自
      得請求被告賠償精神慰撫金新臺幣（下同）80萬元。
（三）綜上，爰依民法第184條第1項前段、第195條第1項之規定
      ，請求被告賠償原告精神慰撫金80萬元。並聲明：
　１、被告應給付原告80萬元，及自刑事附帶民事起訴狀繕本送
      達翌日起至清償日止，按年息百分之5計算之利息。
　２、願供擔保，請准宣告假執行。
二、被告經合法通知，未於言詞辯論期日到場，亦未提出書狀作
    何聲明或陳述。　　
三、得心證之理由：
（一）原告主張其為14歲以上未滿16歲之女子，對於性自主決定
      權尚未臻成熟或趁其不備之際，而被告明知於此仍於上開
      時地，先後撫摸其胸部、以性器插入原告之陰道內，共對
      其猥褻1次、性交4次等情，業據原告於刑事程序指述明確
      ，復有證人於刑事程序證述內容相佐，且被告業於刑事程
      序中自承其知悉原告為14歲以上未滿16歲之女子，而被告
      上開行為，業經本院刑事庭以106年度侵訴字第37號判決
      成年人故意對少年犯乘機性交罪，有期徒刑10個月；對十
      四歲以上未滿十六歲女子為性交罪共四罪，有期徒刑各1
      年；應執行有期徒刑4年6個月，有上開刑事判決書可參（
      本院卷第11至22頁），並經本院依職權調閱本件刑事卷宗
      影本，查核無訛；而被告經合法通知未於言詞辯論期日到
      場，亦未提出書狀作何聲明或陳述，自堪信原告上開主張
      為真實。
（二）按因故意或過失，不法侵害他人之權利者，負損害賠償責
      任；不法侵害他人之身體、健康、名譽、自由、信用、隱
      私、貞操，或不法侵害其他人格法益而情節重大者，被害
      人雖非財產上之損害，亦得請求賠償相當之金額，民法第
      184條第1項前段、第195條第1項前段分別定有明文。又貞
      操權之內涵，在法律體系明文肯定此一權利後，即應由傳
      統觀念強調女子性生活之純潔無瑕，轉變為強調個人身體
      自主權與性自主權不容侵害，即貞操權是否遭受侵害，應
      參酌法律體制上性自主權有無受侵害而予界定。經查，被
      告明知原告為十四歲以上未滿十六歲女子，且為原告之家
      庭成員，竟仍趁其熟睡或獨處之際，先後對其為1次乘機
      猥褻、4次合意性交行為得逞，顯已侵害原告之身體、貞
      操及性自主權決定權，且屬情節重大，則原告依前揭規定
      請求被告賠償非財產上之損害，洵屬有據。
（三）再按關於慰撫金之多寡，應以被害人精神上所受之苦痛為
      準據，亦應審酌被害人之地位、家庭情況及加害人之地位
      ，俾資為審判之依據，故應就兩造之身分、職業、教育程
      度、財產及經濟狀況，用以判斷非財產上損害之慰撫金數
      額（最高法院48年度台上字第1982號判例、86年度台上字
      第511號判決意旨參照）。查被告為滿足一己之私慾，竟
      利用與原告熟睡或獨處時，對於性行為缺乏完全自主判斷
      能力，先後對其為1次乘機猥褻、4次合意性交行為得逞，
      其所為已造成原告心理上難以磨滅之陰影，受有嚴重精神
      痛苦，原告自得請求被告賠償相當金額之精神慰撫金，已
      如前述，本院審酌被告身為原告之繼父，與其具有直系姻
      親關係，非但未能給予相當協助或照顧，反未能克制自身
      情慾，又利用原告身心尚未成熟，對性行為缺乏完全自主
      判斷能力之情形下，趁原告熟睡及獨處時為本件犯行，顯
      已將原告作為其洩慾工具；既參酌原告現為18歲之限制行
      為能力人，108年無所得及財產資料；被告自述其高中畢
      業，從事風管，有3名未成年子女，均由母親監護，108年
      無所得及財產資料等情，業據被告於刑事程序陳述在卷，
      且有兩造稅務電子閘門財產所得調件明細表可稽，暨兩造
      之身分、地位、經濟能力、行為態樣、致生損害程度等一
      切情狀，認原告得請求之精神慰撫金應以50萬元為適當，
      逾此數額之請求，為無理由，應予駁回。
四、綜上所述，原告依民法第184條第1項前段、第195條第1項得
    請求被告賠償精神慰撫金50萬元，及自起訴狀繕本送達之翌
    日即起至清償日止計算之利息。從而，原告請求被告給付50
    萬元，及自起訴狀繕本送達之翌日即108年10月19日起至清
    償之日止，按年息百分之5計算之利息，洵屬正當，應予准
    許，至逾此部分之請求，即非有據，應予駁回；並就原告勝
    訴部分准許為假執行之宣告；至原告敗訴部分假執行之聲請
    ，則因訴之駁回而失所依據，不予准許。
五、本件事證已臻明確，兩造其餘之攻擊或防禦方法及所用之證
    據，經本院斟酌後，認為均不足以影響本判決之結果，爰不
    逐一論列，附此敘明。
六、本件因係原告提起刑事附帶民事訴訟，請求損害賠償事件，
    依法本無須繳納裁判費用，且經本院刑事庭裁定移送後，於
    本院民事訴訟程序進行期間亦無支付任何訴訟費用，是本院
    於裁判時即無確定訴訟費用金額之必要，併此敘明。
七、據上論結，原告之訴一部有理由，一部無理由，依民事訴訟
    法第390條，判決如主文。　
中　　華　　民　　國　　110 　年　　3 　　月　　23　　日
                  民事第一庭　　法　官　王碧瑩
以上正本係照原本作成。　　　　　　　　　
如對本判決上訴，須於判決送達後20日內向本院提出上訴狀。如
委任律師提起上訴者，應一併繳納上訴審裁判費。
中　　華　　民　　國　　110 　年　　3 　　月　　24　　日
                                書記官  嚴翠意